臺灣臺中地方法院行政訴訟判決
110年度交字第132號
原      告  蔡穎菲  
被      告  交通部公路總局臺中區監理所

代  表  人  魏武盛  
上列當事人間交通裁決事件，原告不服被告民國110年2月25日彰
監四字第64-GCI213573號裁決書，提起行政訴訟，本院判決如下
：
    主  文
原告之訴駁回。
訴訟費用新臺幣參佰元由原告負擔。
    事實及理由
一、程序事項：按行政訴訟法第237 條之7 規定，交通裁決事件
    之裁判，得不經言詞辯論為之。本件屬交通裁決事件，依兩
    造所述各節及卷內資料其事證已臻明確，本院認無經言詞辯
    論之必要，爰不經言詞辯論而為判決。
二、事實概要：原告於民國109年11月25日17時38分許，因其騎
    乘192-TBK號普通重型機車（下稱系爭車輛），停放在臺中
    市○○區○○路000號附近之貨車裝缷區格內，因「停車車
    種不依規定」之違規行為，經臺中市政府警察局第六分局（
    下稱舉發機關）員警認系爭車輛違反道路交通管理處罰條例
    （下稱道交條例）第56條第1 項第9 款規定，逕行對車主即
    原告掣開第GRJ000000 號舉發違反道路交通管理事件通知單
    。被告續於110年2月25日以彰監四字第64-GCI213573號裁決
    書（下稱原處分），依道交條例第56條第1 項第9 款及「違
    反道路交通管理事件統一裁罰基準表」之規定，依期限內到
    案之基準，裁處原告第1 階段罰鍰新臺幣（下同）600 元。
    原告不服，提起本件行政訴訟。
三、原告主張略以：原本合法停於停車格內，因車輛被人移置才
    導致違規，不應因此受罰等語，並聲明：原處分撤銷，訴訟
    費用由被告負擔。
四、被告答辯則以：
  ㈠按道路交通安全規則第112條第1項第15款規定：「汽車停車
    時，應依下列規定：十五、停車時間、位置、方式及車種，
    如公路主管機關、市區道路主管機關或警察機關有特別規定
    時，應依其規定。」。處罰條例第56條第1項第9款規定：「
    汽車駕駛人停車時，有下列情形之ㄧ者，處新臺幣600元以上
    1,200元以下罰鍰：九、停車時間、位置、方式、車種不依
    規定。」，暨違反道路交通管理事件統一裁罰基準表訂定違
    反處罰條例第56條第1項第9款規定，停車時間、位置、方式
    、車種不依規定，期限內繳納處罰鍰新臺幣600元。
  ㈡經查，原告所有系爭機車於109年11月25日17時38分許，停放
    在臺中市○○區○○路000號附近之貨車裝缷區格內，因「停車
    車種不依規定」，經員警依違規事實並照相採證逕行製單舉
    發，本案有第GCI213573號違規通知單查詢表、臺中市政府
    警察局第六分局110年2月2日中市警六分交字第1100008182
    號函、採證相片在卷可佐，違規事實應堪認定。
  ㈢次查原告對於系爭機車有停放前揭地點之事實雖不否認，惟
    主張係遭他人移置車輛始致生違規情節，而按道路交通管理
    處罰條例第85條第4項「依本條例規定逕行舉發或同時併處
    罰其他人之案件，推定受逕行舉發人或該其他人有過失」之
    規定，係採推定過失責任，即產生舉證責任倒置效果，則汽
    車所有人原則上應負推定過失責任，其須舉證證明無過失，
    始得免罰。（參臺北高等行政法院108年度交上字第129號判
    決意旨），由上開臺北高等行政法院見解可知，車輛因所有
    人以外之人之行為而遭致逕行舉發而受裁罰者，負推定過失
    責任，應自己證明其無過失，始能免罰。本件行為人主張其
    車輛係遭他人移動而遭致逕行舉發並受罰，依前開處罰條例
    第85條第 4項之規定及臺北高等行政法院之見解，自應就該
    等主張負舉證責任，惟原告並未提出任何證明，其自應就此
    等因未盡車輛保管狀態義務所生之不利益負訴訟上舉證責任
    之風險，因此，原告就其上開主張，在無提出明確事證證明
    其主張為真實下，則原告主張系爭機車係遭人移置情節，而
    非原告違規，不應由原告受罰之事，即乏事證為憑，難加採
    認等語，並聲明：原告之訴駁回，訴訟費用由原告負擔。
五、本院之判斷：
  ㈠按「汽車停車時，應依下列規定：十五、停車時間、位置、
    方式及車種，如公路主管機關、市區道路主管機關或警察機
    關有特別規定時，應依其規定。」、「汽車駕駛人停車時，
    有下列情形之一者，處新臺幣6 百元以上1 千2 百元以下罰
    鍰：九、停車時間、位置、方式、車種不依規定。」、「車
    輛停放線，用以指示車輛駕駛人停放車輛之位置與範圍。本
    標線之線型為白實線，線寬十公分。但機車停放線劃設於非
    車道上者，得採用線寬五公分」、，道安規則第112 條第1 
    項第15款、道交條例第56條第1 項第9 款、設置規則第190 
    條第1 項、第2 項定有明文，且有其圖示可稽。又依違反道
    路交通管理事件統一裁罰基準表之規定，停車時間、位置、
    方式、車種不依規定，期限內繳納罰鍰或到案聽候裁決者，
    統一裁罰基準罰鍰600 元。
  ㈡查本件如事實概要所述之情事，有舉發機關第GCI213573號舉
    發違反道路交通管理事件通知單、舉發單綜合查詢、舉發機
    關110年2月2日中市警六分交字第1100008182號函、採證照
    片、原處分、送達證書、違規資料查詢、駕駛人基本資料、
    汽車車籍查詢、採證光碟等資料附卷可稽（見本院卷第45、
    83、89-95頁），堪信為真實。
  ㈢原告雖主張因車輛被人移置才導致違規，不應因此受罰云云
    ，惟查：按卷附採證照片（見本院卷第91-92頁）所示，系
    爭車輛（車牌號碼000-000號）停放於臺中市○○區○○路0
    00號之貨車裝缷區格內，足認系爭車輛於上開時、地確有「
    停車車種不依規定」之違規事實。又觀諸上開檢舉照片，貨
    車裝卸停車格之劃設顯可易見，客觀上得以使一般人知悉該
    停車格屬貨車裝卸貨物專用，則原告未依規定停放，自構成
    「停車車種不依規定」之故意或過失甚明。而原告固不否認
    將系爭車輛於上揭時點停放在貨車裝卸區格內，但主張遭人
    移動車輛云云，然按行政訴訟法第136條規定，行政訴訟程
    序準用民事訴訟法第277 條舉證責任分配原則，而依民事訴
    訟法第277條規定：「當事人主張有利於己之事實者，就其
    事實有舉證之責。」是道路交通管理處罰條例科處行政罰事
    件，依據上開舉證責任分配法則，固應先由行政機關就其業
    已履踐相關正當法律程序，以及人民應受處罰之客觀違反法
    令行為，負證明之責，惟原告就行政機關已為相當證明之前
    開事項，若主張欠缺主觀歸責條件或為其他抗辯，亦須就其
    所辯提出反證，而原告僅提出當日有至朝富路搭車之證明，
    並未針對系爭車輛如何遭人移動或系爭車輛確實停放在公共
    停車格內之事實提出舉證，本院自難對原告為有利之認定。
    是原告所執上開主張，自不足採。
  ㈣綜上所述，原告違規事證明確，被告依法所為原處分並無違
    誤，原告訴請撤銷，為無理由，應予駁回。
六、本件事證已臻明確，兩造其餘主張及陳述，經核於判決結果
    不生影響，爰不逐一論列，附此敘明。
七、本件第一審裁判費為300 元，應由原告負擔，爰確定第一審
    訴訟費用額如主文第2 項所示。
據上論結，本件原告之訴為無理由，依行政訴訟法第237 條之7
、第98條第1 項前段、第237 條之8 第1 項，判決如主文。
中　　華　　民　　國　　110 　年　　10　　月　　28　　日
　　　　　　　　　行政訴訟庭　法　官　楊萬益
以上正本證明與原本無異。
如不服本判決，應於判決送達後20日內，向本院提出上訴狀，其
未表明上訴理由者，應於提出上訴後20日內向本院補提理由書（
均須按他造人數附繕本）。上訴理由應表明關於原判決所違背之
法令及其具體內容，或依訴訟資料可認為原判決有違背法令之具
體事實。
中　　華　　民　　國　　110 　年　　10　　月　　29　　日
　　　　　　　　　　　　　　　書記官　簡芳敏